【裁判字號】    97,訴,99
【裁判日期】    970819
【裁判案由】    優惠存款
【裁判全文】
高雄高等行政法院裁定
                                        97年度訴字第99號
原      告  甲○○
            乙○○
            丙○○
            丁○○
            戊○○
            己○○
            庚○○
            辛○○
            壬○○
            癸○○
            子○○
            丑○○
            寅○○
            卯○○
            辰○○
            巳○○
            午○○
            未○○
            申○○
            酉○○
            戌○○
            亥○○
            天○○
            地○○
            宇○○
            宙○○
            玄○○
            黃○○
            Ａ○○
            Ｂ○○
            Ｃ○○
            Ｄ○○
            Ｅ○○
            Ｆ○○
            Ｇ○○
            Ｈ○○
            Ｉ○○
            Ｊ○○
            Ｋ○○
            Ｌ○○
            Ｍ○○
            Ｎ○○
            Ｏ○○
共      同
訴訟代理人  蔡瑞麒  律師
被      告  台灣銀行股份有限公司
代  表  人  Ｐ○○
訴訟代理人  Ｒ○○
            Ｑ○○
            Ｓ○○
上列當事人間優惠存款事件，原告提起行政訴訟，本院裁定如下
：
    主  文
本件移送於台灣台北地方法院。
    理  由
一、本件被告代表人原為蔡哲雄，嗣變更為Ｐ○○，並由其聲明
    承受訴訟，核無不合，爰予准許。
二、按「行政法院認其無受理訴訟權限者，應依職權以裁定將訴
    訟移送至有受理訴訟權限之管轄法院。數法院有管轄權而原
    告有指定者，移送至指定之法院。」行政訴訟法第12條之2
    第2項所明定。次按，行政訴訟法第2條規定：「公法上之爭
    議，除法律別有規定外，得依本法提起行政訴訟。」乃明示
    提起行政訴訟，須以公法上爭議之事件為限，故有關人民因
    私權關係發生爭執，則屬於民事訴訟範圍，應向普通法院訴
    請裁判，非屬行政爭訟範圍。而「我國關於行政訴訟與民事
    訴訟之審判，依現行法律之規定，係採二元訴訟制度，分由
    不同性質之法院審理。關於因公法關係所生之爭議，由行政
    法院審判，因私法關係所生之爭執，則由普通法院審判。」
    則經司法院釋字第448號解釋在案，足徵行政訴訟程序，乃
    國家司法機關用以解決當事人間關於公法上之爭議所施行之
    程序，倘非屬公法上爭議事件，行政法院自無審判權。
三、緣原告等人分別為屏東縣、高雄市、高雄縣等學校之退休教
    師（如附表所示），均依學校教職員退休條例規定辦理退休
    ，領取月退休金，並依學校退休教職員公保養老給付金額優
    惠存款要點（下稱公保優存要點）規定，向被告辦理公保養
    老給付優惠存款，嗣因教育部以民國95年1月27日台人（三
    ）字第0950010490B號令修正增訂發布公保優存要點第3點之
    1，並自95年2月16日實施，屏東縣政府、高雄市政府及高雄
    縣政府等爰依新修正之規定，以96年4月11日屏府人給字第0
    960072939號等函文通知原告等人所辦理之優惠存款期滿後
    ，依新規定得辦理續約之優惠存款更正如附表改變後可優存
    公保養老給付總額乙欄所示之金額，原告等人不服，遂提起
    本件行政訴訟（關於被告屏東縣政府、高雄市政府及高雄縣
    政府之部分，另由本院以判決駁回）。
四、經查，被告依據公保優存要點第5點及學校退休教職員1次退
    休金優惠存款辦法第10條之規定，固係優惠存款辦法所稱之
    受理存款機關，惟本件被告並非中央或地方機關，且核其與
    原告間之存款關係，係屬民法上消費寄託契約之範疇，並無
    公權力行使可言，是原告依上揭消費寄託契約，請求被告按
    附表所示之下次續約日起，每月給付如附表所示損失利息之
    金額及按年息百分之五計算之利息，係屬私法上爭議，行政
    法院並無審判權，原告應循民事訴訟途徑救濟，原告向本院
    提起本件行政訴訟，難謂合法，則依前述規定，應將本件訴
    訟移送於有審判權之台灣台北地方法院，爰裁定如主文。
中    華    民    國    97    年     8    月    19    日
            高雄高等行政法院第一庭
                        審判長法官  呂  佳  徵
                              法官  蘇  秋  津
                              法官  林  勇  奮
以上正本係照原本作成。
如不服本裁定，應於裁定送達後10日內以書狀敘明理由，經本院
向最高行政法院提出抗告（須按對造人數附具繕本）。
中    華    民    國    97    年     8    月   19     日
                            書記官  黃  玉  幸


司法院資訊處製作；財團法人民間司法改革基金會備份。
